【裁判字號】    89,訴,343
【裁判日期】    890927
【裁判案由】    損害賠償
【裁判全文】
臺灣雲林地方法院民事判決  八十九年度訴字第三四三號
    原      告  乙○○
                            身.
                丙○○      住.
    右二人共同
    訴訟代理人  邱步顯律師
    複  代理人  楊煥堂律師
    被      告  甲○○      住.
右當事人間請求損害賠償事件，本院判決如左：
    主    文
被告應給付原告乙○○新台幣柒拾萬參仟伍佰柒拾元，原告丙○○新臺幣陸拾參萬伍
仟柒佰柒拾壹元，及均自民國八十九年九月十四起至清償日止按週年利率百分之五計
算之利息。
原告其餘之訴駁回。
訴訟費用由被告負擔百分之三十二，餘由原告乙○○負擔百分之三十六，原告丙○○
負擔百分之三十二。
本判決原告勝訴部分，於原告乙○○以新台幣貳拾參萬元，原告丙○○以新台幣貳拾
壹萬元，為被告供擔保後，各得假執行。
原告其餘假執行之聲請駁回。
    事    實
甲、原告方面：
一、聲明：被告應給付原告乙○○新台幣（下同）二百二十五萬一千六百十三元，原
    告丙○○二百零二萬元，並均自民國八十九年九月十四日起至清償日止，按年息
    百分之五計算之利息，並願供擔保請准為假執行之宣告。
二、陳述：
（一）、被告甲○○於八十八年十月二十五日凌晨一時許，在雲林縣虎尾鎮市區某處
        小吃攤，飲用多瓶啤酒後，其吐氣所含酒精濃度高達每公升○．五毫克，已
        至不能安全駕駛動力交通工具之程度，猶勉強駕駛車號Ｓ２─五一一五號自
        小貨車，沿雲林縣虎尾鎮○○路由南往北方向行駛，嗣於同日凌晨二時四十
        分許駛經該路與中正路無號誌交岔路口時，疏未注意減速慢行，仍貿然超速
        以時速四十五公里之速度行駛於前開路段，且因酒醉駕車反應能力降低亦未
        注意採取隨時停車之準備，適被害人林芳任騎乘車號ＭＶＪ─七七八號重機
        車，後載其友林煒程，沿中正路由西往東方向通過該路口，被告見及時不及
        煞車，二車相撞，致林芳任人車倒地，因頭部外傷、創傷性顱內出血於送醫
        後不治死亡。被告刑事部分業經本院八十八年度交易字第三一五號判處有期
        徒刑九月在案，爰依侵權行為向被告請求損害賠償。
（二）、原告為林芳任之父母，原告乙○○因林芳任之受傷致死共支出醫療費三萬一
        千六百十三元、殯葬費四十萬元（時間已久找不到證據原本，且依法計算遺
        產稅時係以減掉喪葬費用四十五萬元計算），另按親屬扶養費每年以八萬元
        計算，原告有四名子女，平均每人每年扶養費二萬元，被害人林芳任於八十
        八年十月二十五日即二十二歲死亡，當時原告乙○○五十六歲，以平均壽命
        七十二歲計算受扶養期間十六年，每年以二萬元計算扶養費為三十二萬元；
        原告丙○○當時四十九歲，以平均壽命七十五歲計算，受扶養期間二十六年
        ，扶養費亦以二萬元計算扶養費為五十二萬元，又原告之子林芳任因被告之
        重大過失致於二十二歲英年早逝，精神上受莫大之打擊痛苦，因此各請求一
        百五十萬元之精神慰撫金，綜上合計被告應賠償原告乙○○二百二十五萬一
        千六百十三元、原告丙○○二百零二萬元，及自被告收受民事準備書狀之翌
        日（即八十九年九月十四日）起算至清償日止之法定遲延利息。另原告乙○○為國小畢業，從事鐵工工作，月入三萬六千餘元，原告丙○○為國小畢業
        ，在家從事加工，每月收入一萬餘元。
三、證據：提出醫院門診收據十五張及刑事判決、戶籍謄本各一份為證。
乙、被告方面：
一、聲明：駁回原告之訴。
二、陳述：本次車禍發生乃因林芳任超速且未減速致撞及伊，而鑑定報告亦認肇事主
    因是被害人林芳任，八十八年十月二十六日之警訊訊問筆錄非依其陳述所載，且
    非其本人簽名；伊為國小畢業，在家從事農作，月入一萬八千元，現並無工作。
丙、本院依職權本院八十八年度六易字第三一五號刑事卷宗（含臺灣雲林地方法院檢
    察署八十八年度相字第七四三號相驗卷宗）
    理    由
一、按訴狀送達後，原告不得將原訴變更或追加他訴。但有下列各款情形之一者，不
    在此限：三、擴張應受判決事項之聲明者，七、不甚礙被告之防禦及訴訟之終結
    者。民事訴訟法第二百五十五條第一項第三及七款定有明文。本件訴訟程序進行
    中，追加原非當事人之丙○○為原告當事人，核屬不甚礙被告之防禦及本件訴訟
    終結，而原告將原之聲明「被告應給付四百萬元」，擴張為「被告應給付原告乙○○二百二十五萬一千六百十三元、原告丙○○二百零二萬元，合計為四百二十
    七萬一千六百一十三元」，為應受判決事項聲明之擴張，依首開規定，自為合法
    ，合先敘明。
二、原告主張：被告甲○○於飲酒後，猶勉強駕駛車號Ｓ２─五一一五號自小貨車，
    沿雲林縣虎尾鎮○○路由南往北方向行駛，而於八十八年十月二十五日凌晨二時
    四十分許駛經該路與中正路無號誌交岔路口時，疏未注意減速慢行，仍貿然超速
    以時速四十五公里之速度行駛於前開路段，且因酒醉駕車反應能力降低亦未注意
    採取隨時停車之準備，適被害人林芳任騎乘車號ＭＶＪ─七七八號重機車，後載
    其友林煒程，沿中正路由西往東方向通過該路口，被告見及時不及煞車，二車相
    撞，致林芳任人車倒地，因頭部外傷、創傷性顱內出血於送醫後不治死亡，原告
    為林芳任之父母，爰依侵權行為之法律關係請求被告給付原告乙○○因林芳任之
    受傷致死支出醫療費三萬一千六百十三元、殯葬費四十萬元、所受扶養費之損害
    三十二萬元及精神慰撫金一百五十萬元，原告丙○○扶養費五十二萬元及一百五
    十萬元之精神慰撫金及法定遲延利息等情；被告則以：本次車禍發生乃因林芳任
    超速且未減速致撞及伊，而鑑定報告亦認肇事主因是被害人林芳任，八十八年十
    月二十六日之警訊訊問筆錄非依其陳述所載，且非其本人簽名等語資為抗辯。
三、原告主張被告服用酒類不能安全駕駛交通工具而因過失致被害人林芳任傷重死亡
    之事實，有診斷書一份附於刑事相驗卷宗內屬實，且被告所涉犯行，亦經臺灣高
    等法院八十九年度交上易字第一一四八號刑事判決上訴駁回被告服用酒類，不能
    安全駕駛動力交通工具而駕駛、因過失致人於死罪、應執行有期徒刑九月確定在
    案，此經原告提出該件刑事判決書附卷可稽，並經本院審核本院八十八年度六易
    字第三一五號刑事卷宗無訛，是原告前開主張堪信為實，惟被告則抗辯本件車禍
    係因林芳任撞及伊所致等詞，經查：被告酒後駕車之事實，有酒精濃度測試報告
    單（經警檢測其吐氣所含酒精成份每公升為○．五毫克）一紙附在刑事相驗卷可
    參，且由警察制作現場圖觀之，現場確無煞車痕跡，而被告在路口發生車禍後，
    猶偏左向前行駛撞及停置路旁自小客車後始停止，顯見本件車禍係被告酒醉駕車
    ，且行經無號誌交岔路口未減速慢行、作隨時停車之準備，而與被害人林芳任相
    撞所致，是被告上開抗辯，並非可取。
四、按因故意或過失，不法侵害他人之權利者，負損害賠償責任。不法侵害他人致死
    者，對於支出殯葬費之人，亦應負損害賠償責任。被害人對於第三人負有法定扶
    養義務者，加害人對於該第三人亦應負損害賠償責任。不法侵害他人致死者，被
    害人之父、母、子、女及配偶，雖非財產上之損害，亦得請求賠償相當之金額。
    民法第一百八十四條第一項前段、第一百九十二條、第一百九十四條分別定有明
    文。本件被告服用酒類不能安全駕駛動力交通工具、因過失致原告之子林芳任於
    死之事實，已如前述，原告本於侵權行為之法律關係請求被告賠償醫療費、殯葬
    費、扶養費及慰撫金，揆諸前揭規定，核無不合，茲就其請求金額分述如后：
（一）、醫療費部分：原告乙○○主張其為林芳任支出醫療費三萬一千六百十三元之
        事實，業據其提出醫院門診收據十五張為證，且為被告所不爭執，自堪信為
        真實，經核該收據中證明書費用一千四百元非屬醫療必要費用應予扣除，故
        原告乙○○所得請求醫療費用為三萬零二百一十三元。
（二）、殯葬費部分：原告乙○○主張其為被害人林芳任支出喪葬費四十萬元，惟陳
        稱因時間久遠故未能提出證據以資證明，而本院審酌原告乙○○為林芳任之
        父親，林芳任確因本件車禍死亡，及殯葬費用與遺產及贈與稅法第十七條第
        十款規定被繼承人之喪葬費用可扣除之數額、係屬課徵遺產稅時之核算標準
        不盡相同等情，酌定原告乙○○為林芳任支出之必要的殯葬費用為十五萬元
        ，逾此部分之請求，尚難准許。
（三）、扶養費部分：查林芳任於六十七年六月二十三日出生，原告乙○○係三十六
        年十二月二日生，原告丙○○係三十九年五月二十日出生，此有戶籍資料附
        卷可稽，足見被害人林芳任業已成年，其對原告均負有法定扶養義務，原告
        請求被告賠償其所受扶養費損害，洵屬有據；原告乙○○於林芳任死亡時即
        八十八年十月二十六日年滿五十一歲，原告丙○○年滿四十九歲，依臺灣地
        區光復後八十六年簡易生命表，原告乙○○及丙○○之平均餘命分別為二五
        ‧三六年及三一．０七年；而按受扶養權利者，以不能維持生活而無謀生能
        力者為限。前項無謀生能力之限制，於直系血親尊親屬不適用之。民法第一
        千一百十七條定有明文。本件原告乙○○從事鐵工工作，月入三萬六千餘元
        ，原告丙○○在家從事加工，每月收入一萬餘元等事實，業經原告陳明在卷
        ，顯見原告目前每月工作收入尚足以維持其等生活，故應算至勞動基準法所
        定勞工退休年齡六十歲止，各按十六年及二十年計算原告受扶養期間，且依
        八十七年綜合所得稅扶養親屬免稅額每人每年為七萬二千元及受扶養人七十
        歲以上為十萬八千元計算扶養費，是原告一次請求全部扶養費損害賠償，按
        霍夫曼式計算法扣除中間利息後，原告乙○○及丙○○得請求之扶養費總額
        分別為二百三十七萬六千元（計算方式：原告乙○○部分：72000X7.000000
        0+108000X6.0000000=0000000，原告丙○○部分：72000X7.0000000+108000
        X8.0000000=0000000）（五以下四捨五入），惟原告除林芳任外，尚有二男
        一女，此有原告提出戶籍謄本一份在卷可稽，而該二男一女在原告年滿六十
        歲均已成年，則林芳任應分擔之扶養費為上開數額之四分之一即原告乙○○
        三十萬二千二百零三元、原告丙○○三十七萬八千一百零九元（元以下四捨
        五入）。
（四）、精神慰撫金部分：原告為死者林芳任之父母，突遭喪子之痛，精神上當受有
        相當之痛苦，其等請求精神慰撫金，自屬有據，本院斟酌原告乙○○為國小
        畢業，從事鐵工工作，月入三萬六千餘元，原告丙○○為國小畢業，在家從
        加工，每月收入一萬餘元，被告為國小畢業，在家從事農作，月入一萬八千
        元，現並無工作等情，並兩造之身份地位等一切情狀，認原告得請求賠償精
        神慰藉金應核減為各六十萬元，方屬公允。
五、從而，被告應賠償原告乙○○之金額為一百零八萬二千四百一十六元，原告丙○○九十七萬八千一百零九元。惟按「損害之發生或擴大，被害人與有過失者，法
    院得減輕賠償金額或免除之」，民法第二百十七條第一項定有明文。本件被告酒
    醉駕車，且行經無號誌交岔路口未減速慢行、作隨時停車之準備，適被害人林芳
    任騎乘車號ＭＶＪ─七七八號重機車，後載其友林煒程，沿中正路由西往東方向
    通過該路口，亦疏未注意左方車應讓右方車先行及車前狀況，致二車相撞發生車
    禍之事實，亦經刑事判決認定明確在案，並有酒精濃度測試報告單、道路交通事
    故調查報告表及現場圖各一件附在刑事相驗卷宗可稽，顯見被告與林芳任上開行
    為同為本件車禍發生之原因，是被害人林芳任就本件車禍之發生與有過失甚明，
    而原告為本件車禍之間接被害人，自應承擔直接被害人林芳任之過失，應有過失
    相抵規定之適用。本院審酌上開兩造之過失程度，爰減輕被告賠償金額百分之三
    十五。依此計算，被告應賠償原告乙○○及丙○○之金額分別為七十萬三千五百
    七十元、六十三萬五千七百七十一元（元以下四捨五入）。
六、從而，原告依據侵權行為之法律關係，請求被告賠償原告乙○○七十萬三千五百
    七十元、原告丙○○六十三萬五千七百七十一元，及自被告於八十九年九月十三
    日當庭收受民事準備書狀之翌日（即八十九年九月十四日）起算至清償日止按年
    息百分之五計算之利息，為有理由，應予准許，逾此部分之請求，為無理由，應
    予駁回。
七、原告陳明願供擔保，聲請宣告假執行，經核原告勝訴部分，合於法律規定，爰酌
    定相當之擔保金額宣告之；原告其餘假執行之聲請，因訴之駁回而失所依據，不
    予准許。
據上論結：本件原告之訴為一部有理由，一部無理由，依民事訴訟法第七十九條但書
、第三百九十條第二項，判決如主文。
中      華      民      國    八十九    年      九      月    二十七    日
                                        臺灣雲林地方法院民事庭
~B法      官  楊曉惠
右為正本，係照原本作成。
如對本判決上訴須於判決送達後二十日內向本院提出上訴狀。（須附繕本）
中      華      民      國    八十九    年      九      月    二十七    日
~B法院書記官  蔡應麟


司法院資訊處製作；財團法人民間司法改革基金會備份。
